【裁判字號】    98,審易,3259
【裁判日期】    981217
【裁判案由】    詐欺
【裁判全文】
臺灣高雄地方法院刑事判決            98年度審易字第3259號
公  訴  人  臺灣高雄地方法院檢察署檢察官
被      告  乙○○
上列被告因詐欺案件，經檢察官提起公訴（98年度偵字第31213
號），本院判決如下：
    主  文
本件公訴不受理。
    理  由
一、公訴意旨略以：被告乙○○明知社會上詐騙案件層出不窮，
    並可預見將自己之金融帳戶存摺、提款卡及密碼提供他人使
    用，恐遭利用作為人頭帳戶，待騙徒對被害人施以詐術得逞
    致被害人匯入款項後，再予提領運用，竟基於幫助詐欺取財
    之不確定故意，於民國98年3 月6 日17時許，在高雄縣鼓山
    區○○○路與鼓波街口統一超商前，將其甫申設華南商業銀
    行高雄分行帳號000000000000號帳戶之存摺、提款卡及密碼
    交付予真實姓名年籍不詳之成年男子使用。該成年男子所屬
    之犯罪集團成員即於98年3 月7 日22時許，以「網路購物付
    款方式設定錯誤，須依指示操作ATM ，始能避免繼續扣款」
    之詐騙手法，撥打電話予甲○○，致甲○○陷於錯誤，而於
    98年3 月7 日22時30分許，依指示將新臺幣（下同）13,000
    元，匯入乙○○上開帳戶內，同集團成員旋即以上開提款卡
    將帳戶內之現款提領一空，因認被告係犯刑法第30條第1 項
    前段、第339 條第1 項之幫助詐欺取財罪嫌。
二、按已經提起公訴或自訴之案件，在同一法院重行起訴者，應
    諭知不受理之判決，並得不經言詞辯論為之，刑事訴訟法第
    303 條第2 款、第307 條分別定有明文。此項訴訟法上所稱
    之一事不再理原則，關於實質上一罪或裁判上一罪，均有其
    適用；而刑法第55條規定之想像競合犯，屬於裁判上一罪，
    若想像競合犯之一部分犯罪事實，業經檢察官提起公訴，其
    效力當然及於全部，倘檢察官復就其他部分重行起訴，即應
    諭知不受理之判決。再「被告僅以一幫助行為，雖正犯為二
    次詐欺行為，就被告而言，僅有一次犯罪行為，仍僅成立一
    幫助犯之罪」、「查被告所出售者為新化中山路郵局（新營
    23支局）帳號00000000000000號帳戶之存摺、提款卡及密碼
    ，其提供帳戶之幫助詐欺行為僅有一個，雖本案與前案之被
    害人不同，仍屬一行為觸犯數罪名之想像競合犯，為同一案
    件，應認本案與前案核屬同一案件」，此經最高法院96年度
    臺非字第245 號、98年度臺非字第30號判決意旨闡釋甚明。
    是被告提供一個帳戶，而幫助正犯為多次之犯罪行為，因就
    被告而言，僅有一次提供帳戶之犯罪行為，而為想像競合犯
    。
三、經查：
（一）、臺灣高雄地方法院檢察署檢察官，曾以被告於98年3 月
        6 日17時許，在高雄市鼓山區○○○路與鼓波街口附近
        ，將其在華南商業銀行高雄分行申設帳戶（帳號000000
        000000號）之提款卡及密碼交付予某年籍姓名不詳之成
        年男子收受。嗣由該男子暨所屬詐騙集團成員共同基於
        意圖為自己不法所有之犯意聯絡，於98年3 月7 日下午
        某時許，由年籍姓名不詳之詐騙集團女性成員，在msn
        上與施文杰聯繫後，並施用詐術佯稱欲與施文傑相約見
        面，復於同日由詐騙集團另名年籍不祥、綽號「雄哥」
        之成年男子，以電話與施文傑聯繫並相約在台北市○○
        ○路○段附近之第一商業銀行見面，嗣該綽號「雄哥」
        之男子於同日17時許，以電話聯繫施文傑並要求其先行
        匯款，致施文傑陷於錯誤，操作自動櫃員機分別依指示
        於同日17時28分許至20時59分許，匯款4,000 元、10,0
        00元、20,000元、10,000元、20,000元、15,000元，共
        計79,000元至被告上開帳戶，因認被告係涉刑法第30條
        第1 項前段、第339 條第1 項之幫助詐欺取財罪嫌，而
        以98年度偵緝字第2157號向本院提起公訴，並經本院於
        98年11月3 受理而繫屬，此有蓋本院收文戳章之臺灣高
        雄地方法院檢察署98年11月2 日雄檢惠荒98偵緝2157字
        第17 385號函、臺灣高雄地方法院檢察署檢察官98年度
        偵緝字第2157號起訴書各1 份附卷可稽，而堪認定。
（二）、本件公訴所指被告於98年3 月6 日17時許，提供上開帳
        戶幫助他人向甲○○詐取13,000元財物之犯罪事實（下
        稱本案），與前案即臺灣高雄地方法院檢察署檢察官以
        98年度偵緝字第2157號向本院起訴被告提供上開帳戶幫
        助他人向施文傑詐取財物之犯罪事實，均係認定被告提
        供上開帳戶之提款卡與提款卡密碼供不詳人士使用，構
        成幫助詐欺取財之行為，僅兩案之被害人有所不同，是
        被告以一個提供帳戶之行為，幫助他人分別向甲○○與
        施文傑詐取財物，參照前揭說明，乃屬一行為觸犯數罪
        名之想像競合犯之裁判上一罪關係，則前案就該想像競
        合犯之一部分犯罪事實即提供帳戶幫助他人向施文傑詐
        取財物部分，於98年11月3 日向本院提起公訴，其起訴
        效力當然及於全部，是本件公訴意旨就本案即該想像競
        合犯之他部分（即被告提供帳戶幫助他人向甲○○詐欺
        取財部分），重行於98年12月日提起公訴（現尚未判決
        確定），自有違一事不在理之原則，揆諸前揭說明，爰
        不經言詞辯論，逕為諭知不受理之判決。
據上論結，應依刑事訴訟法第303 條第2 款、第307 條，判決如
主文。
中    華    民    國    98    年    12    月    17    日
                  刑事第十庭  審判長法  官  孫啟強
                                    法  官  方百正
                                    法  官  高增泓
以上正本證明與原本無異。
如不服本判決，應於收受送達後10日內向本院提出上訴書狀。
中    華    民    國    98    年    12    月    17    日
                                    書記官  王淑娟


司法院資訊處製作；財團法人民間司法改革基金會備份。
